【裁判字號】    99,上訴,2246
【裁判日期】    990709
【裁判案由】    竊盜等
【裁判全文】
臺灣高等法院刑事判決                99年度上訴字第2246號
上  訴  人
即  被  告  乙○○
上列上訴人即被告因竊盜等案件，不服臺灣板橋地方法院99年度
訴字第1021號，中華民國99年4 月30日第一審判決（起訴案號：
臺灣板橋地方法院檢察署99年度偵字第3739號、第5952號），提
起上訴，本院判決如下：
    主  文
上訴駁回。
    理  由
一、按不服地方法院之第一審判決而上訴者，應向管轄第二審之
    高等法院為之。上訴書狀應敘述具體理由。上訴書狀未敘述
    上訴理由者，應於上訴期間屆滿後20日內補提理由書於原審
    法院，逾期未補提者，原審法院應定期間先命補正。第二審
    法院認為上訴書狀未敘述理由或上訴有第362 條前段之情形
    者，應以判決駁回之。但其情形可以補正而未經原審法院命
    其補正者，審判長應定期間先命補正。刑事訴訟法第361 條
    、第367 條，分別定有明文。所謂不服第一審判決之具體理
    由，必係依據卷內既有訴訟資料或提出新事證，指摘或表明
    第一審判決有何採證認事、用法或量刑等足以影響判決本旨
    之不當或違法，而構成應予撤銷之具體事由，始克當之（例
    如：依憑證據法則具體指出所採證據何以不具證據能力，或
    依憑卷證資料，明確指出所為證據證明力之判斷如何違背經
    驗、論理法則）；倘僅泛言原判決認定事實錯誤、違背法令
    、量刑失之過重或輕縱，而未依上揭意旨指出具體事由，或
    形式上雖已指出具體事由，然該事由縱使屬實，亦不足以認
    為原判決有何不當或違法者（例如：對不具有調查必要性之
    證據，法院未依聲請調查亦未說明理由，或援用證據不當，
    但除去該證據仍應為同一事實之認定），皆難謂係具體理由
    ，俾與第二審上訴制度旨在請求第二審法院撤銷、變更第一
    審不當或違法之判決，以實現個案救濟之立法目的相契合，
    並節制濫行上訴（最高法院97年度臺上字第892 號判決參照
    ）。是以上訴人之上訴書狀或補提之上訴理由書，雖有敘述
    上訴理由，惟並未具體敘述第一審判決有上述違法、不當情
    形，即與未敘述具體理由無異，其所為上訴，即不符合上訴
    之法定要件。
二、經查：上訴人即被告乙○○因竊盜等案件，經原審於民國99
    年4 月30日以99年度訴字第1021號判決各判處普通竊盜部分
    有期徒刑4 月，減為有期徒刑2 月，加重竊盜部分判處有期
    徒刑10月，行使偽造私文書部分有期徒刑6 月，行使偽造國
    民身分證部分有期徒刑3 月；應執行有期徒刑1 年8 月在案
    ，且交由郵政機關送達判決，於99年5 月10日交由被告本人
    親自收受送達，此有送達證書在卷可稽（見原審卷第56頁）
    。被告不服原審判決，於99年5 月19日提起上訴，然上訴狀
    未附理由。其繼之於同年月28日補充上訴狀到院；但該上訴
    狀僅載稱其所犯4 罪，採取一罪一罰原則，分別經宣告罪刑
    ，再定應執行刑為有期徒刑1 年8 月，明顯違反比例原則，
    為此提起上訴，請求從輕量刑，給予自新之機會云云
四、經查原判決係認定：被告乙○○因缺錢花用，先後為下列犯
    行：
  (一)乙○○意圖為自己不法之所有，於91年1 月25日下午某時許
    ，以不詳方式進入丁○（原名葉芝伶）位於臺北縣中和市○○路198 巷26號8 樓住處（侵入住宅部分未據告訴），竊取
    丁○所有之金項鍊一條及戒指、手錶各一只，得手後旋即逃
    離現場。嗣丁○於同日晚間7 時45分許返家，發覺財物遭竊
    ，旋即報警處理，警方在現場扣得煙蒂一根，經採集煙蒂上
    殘留之唾液送請鑑驗，當時雖查無比對相符者，惟乙○○嗣
    於97年間因傷害案件，經臺灣臺北地方法院以97年度易字第
    769 號判決判處有期徒刑4 月確定，於97年9 月25日易科罰
    金執行完畢，經警方再於98年9 月間比對上開檢體，發覺與
    乙○○之ＤＮＡ－ＳＴＲ型別相符，始查悉上情。
  (二)乙○○於前述傷害案件執行完畢後，詎猶不知悔改，又意圖
    為自己不法之所有，於99年2 月3 日凌晨3 時許，前往臺北
    縣永和市○○路○ 段60巷69號之丙○○住處，自屬安全設備
    之牆上窗戶踰越入內，竊取丙○○及其配偶郭慧美所有之現
    金新臺幣（下同）16萬5 千元、臺北縣中和地區農會中正分
    部等金融機構存摺八本、印章等物，旋即逃離現場。
  (三)乙○○竊得前述郭慧美所有之臺北縣中和地區農會中正分部
    存摺（帳號：00000000000000號）及印章後
    ，見帳戶內有高額存款，竟另起行使偽造私文書及為自己不
    法所有之意圖，於99年2 月3 日上午8 時30分許，前往臺北
    縣永和市○○路362 號之臺北縣中和地區農會中正分部（以
    下簡稱中和農會），在取款憑條上盜蓋郭慧美之印章，以此
    偽造郭慧美欲自上開帳戶提領70萬元之不實內容私文書後，
    連同郭慧美之存摺一併交予農會行員游閔堯而行使，足以生
    損害於郭慧美，惟因其性別與存戶本人不同，且提款密碼錯
    誤，致游閔堯心生懷疑，以密碼不符為由拒絕乙○○領取款
    項，而未取財得逞。
  (四)乙○○於98年底因竊盜案件遭發布通緝，竟於99年1 月間，
    以9 萬6 千元之代價，在臺北市○○○路某處，將自己照片
    數張交予真實姓名年籍不詳、綽號「小禹」之成年男子，委
    由「小禹」偽造國民身分證，數日後，「小禹」即在相同地
    點，交付偽造之「甲○○」國民身分證一張予乙○○，供乙○○隨身攜帶。嗣乙○○於99年2 月3 日上午持郭慧美之存
    摺、印章，前往中和農會提款時，因行員游閔堯要求核對其
    身分，竟又基於行使偽造特種文書之犯意，出示前開偽造之
    「甲○○」國民身分證予游閔堯查驗，足以生損害於甲○○
    ，以及戶政機關對於身分管理之正確性。嗣因游閔堯拒絕乙○○領款，乙○○始行離去，游閔堯旋即通知郭慧美並報警
    處理，經警方調閱現場監視錄影畫面，發覺通緝中之乙○○
    涉嫌重大，遂前往臺北縣中和市○○路188 號23樓之1 追查
    ，當場扣得乙○○所有之偽造「甲○○」國民身分證一張，
    始查悉上情。
五、上揭犯罪事實，業據被告迭於警詢、偵查及原審準備程序、
    審理時均自白不諱，核與證人即被害人丁○、丙○○、郭慧
    美及甲○○分別於警詢中指述之情節相符（見99年度偵字第
    3739號偵查卷第3 頁，99年度偵字第5952號偵查卷第8 頁至
    第13頁），另據證人即農會行員游閔堯於警詢中指述綦詳（
    見99年度偵字第5952號偵查卷第14頁、第15頁），並有臺北
    市政府警察局000000000Ｃ２５號鑑驗書一份、贓
    物認領保管單一紙、中和農會存摺影本一件、存摺類存款取
    款憑條一紙及監視錄影翻拍照片一份在卷可稽（見99年度偵
    字第3739號偵查卷第8 頁反面，99年度偵字第5952號偵查卷
    第24頁、第26頁至第29頁），復有偽造之「甲○○」國民身
    分證一張扣案可證，足認被告之自白與事實相符。從而本案
    事證明確，被告犯行堪予認定。
六、核被告所為，就犯罪事實欄(一)部分，係犯刑法第320 條第1
    項之竊盜罪；就犯罪事實欄(二)部分，係犯刑法第321 條第1
    項第1 款、第2 款之踰越安全設備，於夜間侵入住宅竊盜罪
    ；就犯罪事實欄(三)部分，係犯刑法第216 條、第210 條之行
    使偽造私文書罪，及同法第339 條第3 項、第1 項之詐欺取
    財未遂罪；就犯罪事實欄(四)部分，則係犯刑法第216 條、第
    212 條之行使偽造特種文書罪。被告盜用郭慧美之印章，乃
    偽造取款憑條之階段行為，其偽造取款憑條後持以行使，偽
    造之低度行為復為行使之高度行為所吸收，均不另論罪。又
    被告以9 萬6 千元之代價，委託真實姓名年籍不詳、綽號「
    小禹」之成年男子，偽造「甲○○」之國民身分證，其二人
    就此固有犯意聯絡及行為分擔，惟被告嗣持偽造之「甲○○
    」國民身分證據以行使，偽造之低度行為復為行使之高度行
    為所吸收，亦不另論罪。就犯罪事實欄(三)部分，被告已著手
    於詐術之施用，惟遭農會行員察覺有異而未領得款項，為未
    遂犯，且其所犯行使偽造私文書罪與詐欺取財未遂罪間，乃
    一行為觸犯二罪名之異種想像競合犯，應依刑法第55條規定
    ，從較重之行使偽造私文書一罪處斷。再者，被告前因傷害
    案件，經臺灣臺北地方法院以97年度易字第769 號判決判處
    有期徒刑四月確定，於97年9 月25日易科罰金執行完畢乙節
    ，有臺灣高等法院被告前案紀錄表一份在卷可考，其受有期
    徒刑之執行完畢，五年內故意再犯犯罪事實欄(二)、(三)、(四)所
    示之有期徒刑以上三罪，均為累犯，此部分皆應依法加重其
    刑。所犯普通竊盜罪、踰越安全設備於夜間侵入住宅竊盜罪
    、行使偽造私文書罪及行使偽造特種文書罪四罪間，犯意各
    別，行為互殊，應分論併罰。原審基於以上相同之認定，並
    審酌被告素行非端，所為有害社會治安，其竊得之財物價值
    不低，又覬覦被害人帳戶內之高額存款，進而偽造取款憑條
    欲提領款項，所幸行員警覺致未得逞，惟坦承犯行之犯後態
    度，暨其素行、犯罪之動機、目的、手段等一切情狀，分別
    判處普通竊盜部分有期徒刑4 月，減為有期徒刑2 月，加重
    竊盜部分判處有期徒刑10月，行使偽造私文書部分有期徒刑
    6 月，行使偽造國民身分證部分有期徒刑3 月；並定其應執
    行之刑為有期徒刑1 年8 月。至扣案之偽造「甲○○」國民
    身分證一張，乃被告所有，供其犯行使特種文書罪所用之物
    ，爰依刑法第38條第1 項第2 款之規定宣告沒收。至於被告
    盜用郭慧美印章，雖在取款憑條上產生「郭慧美」之印文一
    枚，惟此乃真正印章所生之印文，故不能宣告沒收（最高法
    院48年臺上字第113 號、1533號判例參照）。本院經核原審
    已詳敘認定事實所憑證據、認定理由及量刑依據。從形式上
    觀察，原判決並無認定事實錯誤、量刑瑕疵或違背法令之情
    形。
七、上訴理由雖陳稱原審採取一罪一罰原則，分別經宣告罪刑，
    再定應執行刑為有期徒刑1 年8 月，明顯違反比例原則云云
    。然查本件被告所犯上開4 罪，犯意個別，行為互殊，依法
    應分論併罰，應無疑義。被告上揭上訴理由，雖陳稱原審定
    應執行刑過重云云。然查刑事審判旨在實現刑罰權之分配的
    正義，故法院對有罪被告之科刑，應符合罪刑相當之原則，
    使輕重得宜，罰當其罪，以契合社會之法律感情，此所以刑
    法第57條明定科刑時應審酌一切情狀，尤應注意該條所列10
    款事項以為科刑輕重之標準，俾使法院就個案之量刑，能斟
    酌至當。而「量刑輕重係屬事實審法院得依職權自由裁量之
    事項，苟已斟酌刑法第57條各款所列情狀而未逾越法定刑度
    ，不得遽指為違法」（最高法院72年度臺上字第6696號判例
    參照）。經核被告上訴意旨指摘原審針量刑過重，並未具體
    指摘原審判決關於認定事實、適用法律及量刑等事項，究竟
    有何違法或不當之具體情形。依上開說明，本件被告上訴顯
    無具體理由而不合法定程式應予駁回，並不經言詞辯論為之
    。
八、據上論斷，依刑事訴訟法第367 條前段、第372 條，判決如
    主文。
中    華    民    國    99    年    7     月    9     日
                  刑事第九庭審判長法  官  陳貽男
                                  法  官  楊炳禎
                                  法  官  周盈文
以上正本證明與原本無異。
行使偽造私文書部分如不服本判決，應於收受送達後10日內向本
院提出上訴書狀，其未敘述上訴之理由者並得於提起上訴後10日
內向本院補提理由書（均須按他造當事人之人數附繕本）「切勿
逕送上級法院」。
其餘部分不得上訴。
                                  書記官  張郁琳
中    華    民    國    99    年    7     月    9     日

司法院資訊處製作；財團法人民間司法改革基金會備份。
